【裁判字號】    97,台上,2578
【裁判日期】    970612
【裁判案由】    傷害致人於死
【裁判全文】
最高法院刑事判決            九十七年度台上字第二五七八號
上  訴  人  甲○○
上列上訴人因傷害致人於死案件，不服台灣高等法院台南分院中
華民國九十七年三月三十一日第二審更審判決（九十七年度上更
(二)字第五號，起訴案號：台灣台南地方法院檢察署九十一年度偵
字第六四四、九二六號），提起上訴，本院判決如下：
    主  文
上訴駁回。
    理  由
按刑事訴訟法第三百七十七條規定，上訴於第三審法院，非以判
決違背法令為理由，不得為之。是提起第三審上訴，應以原判決
違背法令為理由，係屬法定要件。如果上訴理由書狀並未依據卷
內訴訟資料，具體指摘原判決不適用何種法則或如何適用不當，
或所指摘原判決違法情事，顯與法律規定得為第三審上訴理由之
違法情形，不相適合時，均應認其上訴為違背法律上之程式，予
以駁回。本件原判決認定上訴人甲○○於民國九十年十二月八日
下午三時二十分許，在台南縣永康市○○路、正強街口林志隆開
設之水果攤，因不滿林世輝試吃水果多拿甘草粉，雙方發生口角
及肢體衝突。上訴人在客觀上可預見林世輝因喝酒而略有醉意，
站立不穩，如加以毆打，有使其跌倒致撞及腦部，造成死亡結果
之可能，主觀上卻不預見，仍基於傷害之故意，出手毆打林世輝
，致林世輝身體後仰倒地，後腦部撞及地面水溝蓋，受有頭部外
傷併顱內出血，經送醫急救，終因多量硬腦膜下腔血腫、鈍力性
顱腦損傷，不治死亡等情。爰撤銷第一審諭知無罪之判決，改判
論處上訴人傷害人之身體，因而致人於死罪刑，已敘明其所憑之
證據及認定之理由；而以上訴人否認犯罪所持之辯解為不足採，
予以指駁綦詳。所為論敘，俱有卷存之證據資料可資覆按，從形
式上觀察，並無判決違背法令之情形存在。查上訴人及其辯護人
在原審準備程序中，對於受命法官所訊關於證人曾美錦、陳俊銘
、林志隆及陳順隆等人供述筆錄之證據能力有何意見時，辯護人
稱：「證人曾美錦、陳俊銘於警詢所言沒有證據能力，其餘證據
方法均不爭執，同意有證據能力。」等語；被告亦稱：「同辯護
人之陳述。」等語（見原審更(二)卷第四十八頁至第四十九頁）。
原判決因認證人曾美錦、陳俊銘在警詢中之陳述無證據能力，而
證人林志隆、陳順隆在警詢中之陳述既經上訴人及其辯護人同意
作為證據，審酌該等證據作成時之情況，認為適當，依刑事訴訟
法第一百五十九條之五第一項規定，具有證據能力（見原判決第
二頁第三行至第十二行），與卷內資料並無不符，亦無上訴意旨
所稱判決適用法則不當之違法情事。又原判決依憑證人曾美錦、
陳俊銘、林志隆及陳順隆等人所為之證言，綜合法務部法醫研究
所鑑定書及其覆函，參互研析判斷，而為事實之認定，已詳敘其
斟酌取捨而得心證之理由。上訴意旨擷取上開證人之片段陳述，
持己見為不同之評價，漫稱案發時，天雨路滑，林世輝又略有酒
意，不排除自行滑倒致死之可能等語，徒就原審採證認事職權之
適法行使，暨判決內已明白論斷之事項，砌詞爭執，不符第三審
上訴之法定要件。至原判決以案發現場經勘驗結果，為水泥及柏
油路面，並非磁磚類之易滑路面等情，旨在說明林世輝身體動向
（前傾或後仰）之物理慣性（見原判決第六頁第十行至第二十九
行）。縱除去該勘驗結果，原判決仍應為相同之論斷；上訴人毆
打林世輝身體之何一部位，亦不影響原判決依憑證據所為之事實
認定，客觀上自無調查之必要性。上訴意旨以原審勘驗現場日期
係九十七年三月十日，距案發之日已逾六年，路面狀況可能不同
，且原判決未明白認定上訴人毆打林世輝之身體部位，不能判斷
其摔倒之原因等語，任意指摘原判決違法，仍非第三審上訴之合
法理由。上訴意旨指摘之各節，均與法律規定得為第三審上訴理
由之違法情形，不相適合。其上訴為違背法律上之程式，應予駁
回。
據上論結，應依刑事訴訟法第三百九十五條前段，判決如主文。
中    華    民    國  九十七  年    六    月   十二   日
                      最高法院刑事第十一庭
                          審判長法官  花  滿  堂
                                法官  黃  正  興
                                法官  陳  東  誥
                                法官  林  錦  芳
                                法官  李  英  勇
      本件正本證明與原本無異
                                      書  記  官
中    華    民    國  九十七  年    六    月   十七   日
                                                      Ｑ


司法院資訊處製作；財團法人民間司法改革基金會備份。
